臺灣高雄地方法院刑事附帶民事訴訟判決
原　　　告　黃新惠
被　　　告　黃文榮
上列被告因侵占案件（本院100 年度易字第32號），經原告提起
附帶民事訴訟，請求損害賠償，本院判決如下：
    主      文
被告應給付原告新臺幣貳佰萬元，及自民國一百年一月二十五日
起至清償日止，按週年利率百分之五計算之利息。
本判決於原告以新臺幣柒拾萬元為被告供擔保後得假執行。
    事實及理由
一、原告起訴主張：被告於民國95年間，其父黃財興去世後，拋
    棄繼承臺南縣官田鄉（現改制為臺南市官田區）拔子林89-1
    號未經保存登記房屋，故由原告繼承，又同意遵照祖父黃添
    丁遺願，與原告共有該房屋坐落之土地，詎被告經原告授權
    ，受託將上開房屋、土地以新臺幣（下同）400 萬元出售後
    ，未將分文價款交付原告，爰依民法侵權行為損害賠償請求
    權之法律關係，請求被告賠償等語。並聲明：(一)被告應給付
    原告200 萬元，及自起訴狀繕本送達被告之翌日起至清償日
    止，按週年利率百分之5 計算之利息（原起訴狀記載利息自
    98年4 月10日起算，業經原告當庭更正如上）；(二)願供擔保
    請准宣告假執行。
二、被告則以：被告係代位繼承黃添丁而獨自取得上開土地，與
    原告間無受託關係，其實上開房屋、土地都是祖產，應歸被
    告所有，因房屋登記在原告名下，必須原告簽名，原告僅係
    幫忙被告將該等祖產出售，雙方就此部分認知有落差，被告
    甚至願支付房屋部分價款58萬元扣除相關費用後之餘款38萬
    4,522 元，原告卻不願接受等語置辯。並聲明：(一)被告願給
    付原告38萬4,522 元；(二)原告其餘之訴駁回。
三、按附帶民事訴訟之判決，應以刑事訴訟判決所認定之事實為
    據，刑事訴訟法第500 條前段定有明文。查本件被告明知祖
    父黃添丁生前表示將上開土地贈與原告、被告雙方共有之遺
    願，且被告於95年12月31日亦簽立「同意書」予原告，同意
    與原告共有土地，嗣經原告授權將上開房屋、土地出售變現
    ，竟未將其中房屋變賣價款58萬元，及土地變賣價款2 分之
    1 即157 萬6,555 元，合計215 萬6,555 元，支付原告，而
    意圖為自己不法利益，否認受託關係，違背其任務，致生損
    害於原告財產之事實，業經本院以100 年度易字第32號刑事
    判決認定屬實，並判處被告有期徒刑10月在案，自堪信為真
    實。次按因故意或過失，不法侵害他人之權利者，負損害賠
    償責任；故意以背於善良風俗之方法，加損害於他人者亦同
    ；且違反保護他人之法律，致生損害於他人者，負賠償責任
    ，但能證明其行為無過失者，不在此限，民法第184 條定有
    明文。被告違背其任務之背信行為，係故意以背於善良風俗
    之方法，加損害於原告，原告受有上開不法侵害，且侵害之
    金額共計215 萬6,555 元，已逾原告主張之金額，是原告依
    前揭規定，請求被告賠償損害200 萬元，自屬有據。
四、按民法第229 條規定給付無確定期限者，債務人於債權人得
    請求給付時，經其催告而未為給付，自受催告時起，負遲延
    責任；其經債權人起訴而送達訴狀，或依督促程序送達支付
    命令，或為其他相類之行為者，與催告有同一之效力，最高
    法院著有70年台上字第2011號民事判例意旨可資參照。又按
    以日、星期、月或年定期間者，其始日不算入；寄存送達，
    自寄存之日起，經10日發生效力，民法第120 條第2 項及第
    138 條第2 項分別定有明文。是寄存送達發生效力所應經之
    10日期間，應自寄存日之翌日起算（最高法院96年度台抗字
    第766 號刑事判決要旨參照）。查本件起訴狀繕本前於99年
    1 月14日對被告寄存送達，應自同年月15日起算10日，即算
    至同年月24日發生送達效力，揆諸前揭說明，原告得請求自
    99年1 月25日起至清償日止，按週年利率百分之5 計算之利
    息。
五、本件原告陳明願供擔保，以代釋明，聲請宣告假執行，核無
    不合，爰酌定相當擔保金額，予以准許。
六、據上論結，本件原告之訴有理由，依刑事訴訟法第502 條第
    2 項、第491 條第10款，民事訴訟法第390 條第2 項，判決
    如主文。
中    華    民    國   100    年    5     月    11    日
                  刑事第十四庭   審判長法  官  陳銘珠
                                       法  官  林揚奇
                                       法  官  李俊霖
以上正本證明與原本無異。
如不服本判決應於收受本判決後10日內向本院提出上訴書狀，並
應敘述具體理由，如未敘述上訴理由者，應於上訴期間屆滿後20
日內補提理由書狀於本院（均須按他造當事人之人數附繕本）「
切勿逕送上級法院」。
中    華    民    國   100    年    5     月    11    日
                                       書記官  武凱葳